【裁判字號】    98,小上,35
【裁判日期】    980930
【裁判案由】    清償債務
【裁判全文】
臺灣臺南地方法院民事判決              98年度小上字第35號
上  訴  人  丙○○
            乙○○
被 上 訴人  台灣銀行股份有限公司
法定代理人  戊○○
訴訟代理人  丁○○
            甲○○
上列當事人間請求清償債務事件，上訴人對於中華民國98年6月
4日臺灣臺南地方法院柳營簡易庭98年度營小字第10號第一審判
決提起上訴，經本院判決如下：
    主  文
上訴駁回。
第二審訴訟費用新台幣壹仟伍佰元由上訴人負擔。
    事實及理由
一、按關於請求給付金錢或其他代替物或有價證券之訴訟，其標
    的金額或價額在新臺幣（下同）10萬元以下者，適用小額訴
    訟程序，民事訴訟法第436條之8第1項定有明文。查本件請
    求給付之訴訟標的金額為29,932元，在10萬元以下，揆諸前
    揭法條規定，應適用小額程序，合先敘明。
二、次按對於小額程序第一審裁判之上訴或抗告，非以其違背法
    令為理由，不得為之；且上訴狀內應記載上訴理由，表明原
    判決所違背之法令及其具體內容，以及依訴訟資料可認為原
    判決有違背法令之具體事實，民事訴訟法第436條之24第2項
    、第436條之25分別定有明文。又依同法第436條之32第2 項
    準用同法第468條、第469條第1款至第5款之規定，判決不適
    用法規或適用不當者，為違背法令。當事人對於小額程序之
    第一審判決提起上訴，如依民事訴訟法第468條規定，以第
    一審判決有不適用法規或適用法規不當為理由時，其上訴狀
    或理由書應有具體之指摘，並揭示該法規之條項或其內容。
    又小額程序之第二審判決，依上訴意旨足認上訴為無理由者
    ，得不經言詞辯論為之，同法第436條之29第2款亦有明定。
三、上訴意旨略以：
  (一)否認被上訴人（即原告）主張之事實及理由。
  (二)對被告主張有利之事實並未斟酌，又未敘明不斟酌的理由，
    確有違背法令。民事訴訟法第222條，法院為判決時，應斟
    酌全辯論意旨及調查證據之結果，…得心證之理由應記明於
    判決。
  (三)判決書二、本件原告起訴主張（三）雖分別於1.95年6月15
    日還款23,018元。2.95年12月14日還款23,018元。3.96年6
    月11日還款25,018元。4.96年12月10日還款25,018元。合計
    96,072元。判決錯誤有違背法令，正確的是1.95年6月15日
    還款23,118元。2.95年12月14日還款23,118元。3.96年6月
    11日還款25,028元。4.96年12月10日還款25,028元。合計96
    ,292元。
  (四)民法第205條約定利率超過週年利率百分之20者，債權人對
    於超過部分之利息無請求權。第206條「巧取利益之禁止」
    ，第207條「複利」利息不得滾入原本再生利息…。
  (五)並聲明：
    1.原判決廢棄，被上訴人在第一審之訴及假執行之聲明均駁
      回。
    2.如受不利判決時，請准上訴人供擔保，免為假執行。
四、本件上訴人於98年6月16日收受原審判決書，並於同年6月22
    日向本院提起上訴，再於同年6月29日補提上訴理由書，經
    核該上訴理由第二、三點已具體表明原審判決對被告主張有
    利之事實並未斟酌，又未敘明不斟酌的理由，違反民事訴訟
    法第222條之規定，且判決書二記載原告主張被告四次還款
    之數額有誤，為違背法令等上訴理由，揆諸上開法條規定，
    應認本件上訴係屬合法。而本件上訴是否有理由，本院分述
    如下：
  (一)按事實之真偽，應由事實審法院斟酌辯論意旨及調查證據之
    結果，依自由心證判斷之，苟其判斷並不違背法令，即不許
    當事人以空言指摘（最高法院21年上字第1406號判例參照）
    。本件原審判決命被上訴人將上訴人先後四次還款之金額陳
    明抵充順序並製成如原判決所附之附表二所示，且於判決書
    具體說明其認定事實、適用法律之理由，其依自由心證判斷
    事實之真偽，並無違背論理及經驗法則，至判決書事實及理
    由第二點關於記載原告主張被告四次還款之數額有誤部分，
    經本院核對原告第一次在原審於98年1月22日行言詞辯論時
    乃主張「上訴人分別於95年6月14日、95年12月14日、96年6
    月11日、96年12月10日繳交23,018元2期、25,018元2期」（
    見原審卷第20頁），惟被上訴人嗣後於原審補提之「丙○○
    君還款狀況一覽表」已將上開還款金額更正為96年6月14日
    、95年12月15日各還款23,118元，96年6月14日、96年12月
    12日各還款25,028元，合計還款96,292元（見原審卷第31
    頁），而原審判決乃係以被上訴人更正後之數額為判決，並
    將之編為附表二附在原審判決內，因此原審判決於敘述被上
    訴人主張部分，固誤引被上訴人更正前之陳述，惟對原審判
    決認定事實、適用法律之理由並不生影響，是上訴人指稱原
    審判決此部分有違背法令等語，尚無可採。
  (二)又按當事人於小額訴訟之第二審程序不得提出新攻擊或防禦
    方法。民事訴訟法第436條之28第1項定有明文。上訴人於上
    訴理由狀事實及理由第四點另記載：民法第205條約定利率
    超過週年利率百分之20者，債權人對於超過部分之利息無請
    求權。第206條「巧取利益之禁止」，第207條「複利」利息
    不得滾入原本再生利息…等語，經核上訴人未於原審為上開
    抗辯，依上開規定，其於第二審始為上開抗辯，於法不合。
五、綜上所述，上訴人上訴意旨指摘原判決違背法令之理由，均
    屬無據，其上訴顯無理由，依民事訴訟法第436條之29第2款
    規定，爰不經言詞辯論，逕駁回其上訴。至上訴人另聲明：
    如受不利判決時，請准上訴人供擔保，免為假執行部分，惟
    查，本院本件第二審判決後本事件即告確定，本院自無從再
    准上訴人供擔保宣告免為假執行，是上訴人此部分之聲明即
    毋庸審酌。
六、末按於小額訴訟之上訴程式，法院為訴訟費用之裁判時，應
    確定其費用額，此於小額事件之上訴程式準用之，民事訴訟
    法第436條之19第1項、第436條之32第1項規定甚明。本件第
    二審訴訟費用為上訴裁判費用1, 500元，依前開規定，應由
    敗訴之上訴人負擔。
七、據上論結，本件上訴為無理由，依民事訴訟法第436條之29
    第2款、第436條之32第1項、第2項、第436條之19第1項、第
    449條第1項、第78條、第85條第1項前段，判決如主文。
中    華    民    國    98    年    9     月    30    日
                  民事第一庭    審判長法  官  高榮宏
                                      法  官  黃聖涵
                                      法  官  林福來
以上正本證明與原本無異。
本判決不得上訴。
中    華    民    國    98    年    9     月    30    日
                                      書記官  吳俊達


司法院資訊處製作；財團法人民間司法改革基金會備份。
